【裁判字號】    90,交易,113
【裁判日期】    901210
【裁判案由】    過失傷害
【裁判全文】
臺灣彰化地方法院刑事判決                          九十年度交易字第一一三號
    公  訴  人  臺灣彰化地方法院檢察署檢察官
    被      告  甲○○
右列被告因過失傷害案件，經檢察官提起公訴（八十九年度偵字第九○八七號），本
院判決如左︰
    主  文
甲○○因過失傷害人，處拘役伍拾日，如易科罰金，以佰元折算壹日。
    事  實
一、甲○○於民國八十九年五月二十八日上午九時二十分許，駕駛車牌號碼Ｈ七─○
    九五九號自小客車，沿彰化縣埔鹽鄉○○村○○路由北往南行駛，途經道路修理
    路段（已初步舖設瀝青惟尚未整修完畢）即該村番金路編號永樂支右分一九○號
    電桿前狹路彎道時，原應注意行經彎道、狹路、道路修理地段，均應減速慢行，
    作隨時停車之準備，且應注意車前狀況，並隨時採取必要之安全措施，而依當時
    係晴天、日間自然光線充足等情形，並無不能注意之情事，竟疏未注意車前狀況
    、減速慢行，作隨時停車之準備，猶貿然以時速四、五十公里之速度行駛，適有
    由丙○○駕駛車牌號碼ＹＨＴ—九二九號重型機車附載乙○○，沿該村番金路由
    南向北行駛，途經該處時，亦疏未注意車前狀況且偏左行駛，而發生對撞，致丙○○、乙○○人車倒地（丙○○受傷部分未據告訴），乙○○因而受有右側骨盆
    骨折之傷害。甲○○於肇事後犯罪未經發覺前主動向警方報案並陳明係肇事司機
    自首而接受裁判。
二、案經甲○○自首及乙○○訴請臺灣彰化地方法院檢察署檢察官偵查起訴。
    理  由
一、訊據被告甲○○固坦承於右開時、地，駕車與丙○○所駕駛附載告訴人乙○○之
    機車發生對撞，致告訴人受有傷害之事實不諱，惟矢口否認涉有過失傷害犯行，
    辯稱：伊當時有減速慢行，且有注意車前狀況，係丙○○駕駛機車逆向行駛始發
    生車禍云云。惟查右開事實，業據告訴人乙○○迭於偵查、本院審理中指訴綦詳
    ，核與證人丙○○於本院審理中到庭證述之情節相符，並有百川醫院診斷證明書
    、道路交通事故調查報告表各一紙、肇事現場暨車輛照片六幀在卷可稽。按行經
    彎道、狹路、道路修理地段，均應減速慢行，作隨時停車之準備，且汽車行駛時
    ，駕駛人應注意車前狀況，並隨時採取必要之安全措施，道路交通安全規則第九
    十三條第一項第三款（原列第四款，於九十年五月三十日修正公布改列第三款，
    並自同年六月一日施行）、第九十四條第三項分別定有明文。而查本件車禍發生
    時係晴天、日間自然光線充足，又肇事現場係路寬僅五點八公尺之狹路彎道，轉
    彎處並栽植竹林及灌木叢籬笆，視線不佳，且路面施工尚未修復完畢，有上開道
    路交通事故調查報告表及照片可憑，則被告駕車行經上開視線不佳、施工修復未
    完畢之狹路彎道，更應注意上開規定，謹慎減速慢行，作「隨時停車」之準備，
    且依當時天候、光線等情形，並無不能注意之情事，竟疏未注意，致陡遇狀況煞
    避不及而肇事，使告訴人受有事實欄所示之傷害，自難辭過失之責。況本件車禍
    經檢察官檢卷送請台灣省彰化縣區行車事故鑑定委員會鑑定結果，亦認被告駕駛
    自小客車，行經狹路施工路段未減速慢行，作隨時停車之準備，為肇事次因，此
    有上開委員會九十年三月五日彰鑑字第九○○○六一號函暨鑑定意見書一份為據
    。雖告訴人所乘坐機車之駕駛人丙○○駕駛重機車疏未注意車前狀況並偏左行駛
    ，與有過失（肇事主因），然亦無法據此解免被告之過失罪責。又告訴人確係因
    本件車禍而受有上開傷害，其與被告之過失行為間，具有相當之因果關係。綜上
    所述，被告所辯，應係事後卸責之詞，尚難採信。本件事證已臻明確，被告犯行
    洵堪認定，應依法論科。
二、核被告所為，係犯刑法第二百八十四條第一項前段之過失傷害罪。被告於肇事後
    犯罪未經發覺前主動向警方報案並陳明係肇事司機，接受調查，已據證人即到場
    處理之彰化縣警察局溪湖分局埔鹽派出所警員王建雄到庭結證屬實，並有受理各
    類案件紀錄表及上開道路交通事故調查報告表可參，其對未發覺之罪自首而受裁
    判，應依刑法第六十二條前段之規定，減輕其刑。爰審酌被告並無前科、過失程
    度較輕、對告訴人所造成之危害、犯罪後猶飾詞卸責及事後雖曾聲請民事調解，
    惟因意見不一致，未與告訴人達成協議（有調解不成立證明書附卷可憑），致迄
    今尚未賠償告訴人所受損害等一切情狀，量處如主文所示之刑，並諭知易科罰金
    之折算標準，以資懲儆。
三、被告行為後，刑法第四十一條關於易科罰金之規定業於九十年一月十日修正公布
    ，並自同年月十二日生效，惟修正前後之規定，對於被告得否易科罰金不生影響
    ，尚無比較新舊法之實益，仍應依刑法第二條第一項前段之從新原則，適用修正
    後之刑法第四十一條第一項前段，附此敘明。
據上論斷，應依刑事訴訟法第二百九十九條第一項前段、刑法第二條第一項前段、第
二百八十四條第一項前段、第六十二條前段、第四十一條第一項前段、罰金罰鍰提高
標準條例第一條前段、第二條，判決如主文。
本案經檢察官陳燕瑩到庭執行職務。
中      華      民      國    九十      年     十二     月      十      日
                                     臺灣彰化地方法院交通法庭
                                         法      官  陳  連  發
右正本證明與原本無異。
如不服本判決，應於判決送達後十日內向本院提出上訴狀( 須附繕本 )。
告訴人或被害人對於判決如有不服具備理由請求檢察官上訴者，其上訴期間之計算係
以檢察官收受判決正本之日期為準。
                                         法院書記官  張  木  松
中      華      民      國    九十      年     十二     月     十一     日
刑法第二百八十四條
因過失傷害人者，處六月以下有期徒刑、拘役或五百元以下罰金。致重傷者，處一年
以下有期徒刑、拘役或五百元以下罰金。
從事業務之人，因業務之過失傷害人者，處一年以下有期徒刑、拘役或一千元以下罰
金。致重傷者，處三年以下有期徒刑、拘役或二千元以下罰金。


司法院資訊處製作；財團法人民間司法改革基金會備份。
